【裁判字號】    89,上訴,1065
【裁判日期】    890630
【裁判案由】    偽造文書
【裁判全文】
臺灣高等法院刑事判決                          八十九年度上訴字第一六五號
    上  訴  人
    即  被  告  甲○○
右上訴人因偽造文書案件，不服臺灣板橋地方法院八十七年度訴字第二○七五號，中
華民國八十八年十二月十七日第一審判決（起訴案號：臺灣板橋地方法院檢察署八十
七年度偵字第三一七六號），提起上訴，本院判決如左：
    主      文
原判決關於被告甲○○部分撤銷。
甲○○行使偽造私文書，足以生損害於他人，累犯，處有期徒刑陸月，市內電話過戶
申請書上偽造之「乙○○」印文貳枚沒收。
    事      實
一、甲○○前於七十八年間因偽造有價證券罪，經本院判處有期徒刑一年十月，後減
    為有期徒刑十一月確定，於八十年間復因詐欺罪，經臺灣板橋地方法院判處有期
    徒刑五月，減為有期徒刑二月十五日確定，二罪應執行有期徒刑一年一月，於八
    十一年三月二十日執行完畢，猶不知悔改，竟於八十二年二月二十四日，持先前
    侵占所得之乙○○身分證及委請不知情之第三人所偽刻之乙○○印章（此部份業
    經本院判決確定），另行起意，未經乙○○之同意，利用不知情之受託人戴志鴻
    ，至中華電信股份有限公司臺灣北區電信分公司營運處，將上開偽造乙○○名義
    之印章蓋用於市內電話過戶申請書上，偽造八十二年二月二十四日乙○○名義之
    市內電話過戶申請書再持以向該營運處以乙○○名義申請將0000000號電
    話號碼由甲○○過戶給乙○○使用（該號碼嗣更新為0000000，嗣又改為
    0000000，現復改為0000000），足以生損害於乙○○及中華電信
    股份有限公司。
二、案經台灣板橋地方法院檢察署檢察官簽分偵查起訴。
    理      由
一、上訴人即被告甲○○經傳未到，惟右揭被告甲○○未經乙○○同意即擅自以乙○
    ○名義偽造市內電話過戶申請書，向持之申請電話過戶之犯罪事實，業據被告甲
    ○○於偵查及原審審理時坦承不諱，核與被害人乙○○於警訊及原審調查時指證
    情節相符。並有中華電信股份有限公司臺灣北區電信分公司三重營運處八十六年
    四月二十四日八六─重服二八｜九（０五一）號函、單機基本資料查核表、客戶
    歷史資料子系統（八十二年版）及市內電話裝機申請書、偽造乙○○名義之市內
電話過戶申請書等影本在卷可稽，被告偽造乙○○名義之市內電話過戶申請書，
    持之向中華電信股份有限公司營運處申請電話過戶，已足生損害於乙○○及中華
    電信股份有限公司（中華電信股份有限公司是私法人，電話過戶係私法上行為）
    。事證明確，被告甲○○犯行亦堪認定。
二、核被告甲○○所為，係犯刑法第二百十六條、第二百十條之行使偽造私文書罪。
    被告甲○○偽造乙○○印文行為，為偽造私文書之部分行為，又被告甲○○偽造
    私文書後持以行使，其偽造之低度行為為行使之高度行為所吸收，不另論罪。又
    被告甲○○利用不知情之受託人偽造印章及私文書，係間接正犯。又被告甲○○
    前於七十八年間因偽造有價證券罪，經法院判處有期徒刑一年十月，嗣減為有期
    徒刑十一月確定，又於八十年間復因詐欺罪，經法院判處有期徒刑五月，嗣減為
    有期徒刑二月十五日確定，二罪應執行有期徒刑一年一月，嗣於八十一年三月二
    十日執行完畢，有本院被告全國前案紀錄簡覆表在卷可參，其受有期徒刑執行完
    畢後五年內再犯有期徒刑以上之本罪，應依刑法第四十七條累犯之規定加重其刑
    。原審對被告論罪科刑固非無見，然(一)原判決事實欄將犯罪時間「八十二年二月
    二十四日」誤為「八十二年三月三日」，(二)被告行使偽造私文書足以生損害於乙
    ○○及中華電信股份有限公司，原判決事實欄僅記載「足以生損害於乙○○」亦
    有疏漏。(三)中華電信股份有限公司是私法人，電話過戶係私法上行為，原判決主
    文記載「甲○○行使偽造私文書，足以生損害於公眾及他人」且事實欄並未記載
    「足以生損害於中華電信股份有限公司」已如前述，則有主文與事實矛盾。(四)原
    判決理由欄未明確記載偽造之市內電話過戶申請書另論罪之證據，亦嫌未洽。被
    告未具理由上訴，雖無理由，然原判決既有可議，應由本院將原判決關於被告甲
    ○○部分予以撤銷改判。審酌被告犯罪之動機、目的、手段，及其品行、生活狀
    況、智識程度、犯罪所生之損害，及犯罪後態度等一切情狀，量處如主文所示之
    刑。市內電話過戶申請書上偽造之「乙○○」印文貳枚，應依刑法第二百十九條
    規定併予宣告沒收之。
三、公訴意旨另以：被告甲○○偽造上揭乙○○名義之市內電話過戶申請書上另有偽
    造乙○○之署押云云，然查，上揭乙○○名義之市內電話過戶申請書上只有偽造
    之乙○○印文二枚，並無偽造之乙○○署押，此有該市內電話過戶申請書可稽。
    此部分犯罪不能證明，惟依起訴書所載，此部分係偽造私文書之部分行為，故本
    院不另為無罪諭知，併此敘明。
四、被告經合法傳喚，無正當理由而不到庭，爰不待其陳述，逕行判決。
據上論斷，應依刑事訴訟法第三百六十九條第一項前段、第三百六十四條、第二百九
十九條第一項前段、第三百七十一條，刑法第二百十六條、第二百十條、第四十七條
、第二百十九條，判決如主文。
本案經檢察官劉斐玲到庭執行職務。
中      華      民      國    八十九    年      六      月     三十     日
                                臺灣高等法院刑事第八庭
                                  審判長法  官  蔡  秀  雄
                                        法  官  陳  炳  彰
                                        法  官  沈  宜  生
右正本證明與原本無異。
如不服本判決應於收受送達後十日內向本院提出上訴書狀，其未敘述上訴之理由者並
得於提起上訴後十日內向本院補提理由書（均須按他造當事人之人數附繕本）。
                                        書記官  明  祖  星
中      華      民      國    八十九    年     七       月      四      日
附錄：本案論罪科刑法條全文
刑法第二百十六條
行使第二百十條至第二百十五條之文書者，依偽造、變造文書或登載不實事項或使登
載不實事項之規定處斷。
刑法第二百十條
偽造、變造私文書，足以生損害於公眾或他人者，處五年以下有期徒刑。


司法院資訊處製作；財團法人民間司法改革基金會備份。
